臺灣桃園地方法院交通事件裁定　　　　 96年度交聲字第401號
原處分機關　交通部公路總局新竹區監理所桃園監理站
異　議　人
即受處分人　思瑀國際股份有限公司
　　　　　　　　　　統一編號：.
代　表　人　趙令訓
代　理　人　許立鵬
上列異議人即受處分人因違反道路交通管理處罰條例案件，不服
交通部公路總局新竹區監理所桃園監理站中華民國96年6 月27日
桃監裁罰字第裁52-DB0000000、52-DB0000000號違反道路交通管
理事件裁決書所為之處分（原舉發案號：桃園縣政府警察局96年
4 月14日桃警局交字第DB0000000 、DB0000000 號），聲明異議
，本院裁定如下：
    主  文
原處分撤銷。
思瑀國際股份有限公司汽車駕駛人行經有燈光號誌管制之交岔路
口闖紅燈，處罰鍰新台幣貳仟柒佰元，並予記違規點數參點。
其餘被舉發「違反處罰條例之行為，不聽勤務人員制止」之部分
，不罰。
    理  由
一、原處分意旨略以：異議人即受處分人思瑀國際股份有限公司
    所有之車號3P-0766 號自小客貨車，為警發現於民國96年4
    月4 日下午3 時5 分許，行經桃園縣大溪鎮○○路○ 段左轉
    埔頂路時有紅燈左轉之違規行為，經警方制止該車，該車不
    聽制止，違反道路交通管理處罰條例第53條第1 項、第60條
    第1 項規定，警方遂逕以桃警局交字第DB0000000 、DB0000
    000 號舉發違反道路交通管理事件通知單對異議人開單舉發
    ，並檢具事證移送原處分機關交通部公路總局新竹區監理所
    桃園監理站處理，經原處分機關調查後認定違規事證明確，
    而於96年6 月27日依道路交通管理處罰條例第53條第1 項、
    第60條第1 項規定，以桃監裁罰字第裁52-DB0000000、52-D
    B0000000號違反道路交通管理事件裁決書，認定異議人涉有
    「駕車行經有燈光號誌管制之交岔路口闖紅燈」、「違反處
    罰條例之行為，不聽勤務人員制止」之違規行為，分別裁處
    罰鍰新台幣（下同）2,700 元、3 千元之處分在案，此有上
    開舉發通知單、裁決書各2 紙在卷可稽，合先敘明。
二、本件聲明異議意旨略以：異議人思瑀國際股份有限公司係雇
    用司機甲○○負責駕駛車號3P-0766 號自小客貨車，但甲○
    ○表示其並無於96年4 月14日下午3 時5 分駕駛上開車輛行
    經桃園縣大溪鎮○○路○ 段左轉埔頂路之紅燈左轉行為，亦
    無經交通警察制止而不聽制止或拒絕停車接受稽查而逃逸之
    行為，因交通執法人員應要有證據照片或罰單有簽名，始足
    證明汽車駕駛人確有該項違規行為，故異議人對原處分表示
    不服，為此具狀聲明異議云云。
三、按，汽車行駛至交岔路口，其行進、轉彎，應依下列規定：
    一、應遵守燈光號誌或交通指揮人員之指揮，遇有交通指揮
    人員指揮與燈光號誌並用時，以交通指揮人員之指揮為準。
    道路交通安全規則第102 條第1 項第1 款定有明文。又汽車
    駕駛人，行經有燈光號誌管制之交岔路口闖紅燈者，處1 千
    8 百元以上5 千4 百元以下罰鍰，並予記違規點數3 點。道
    路交通管理處罰條例第53條第1 項及第63條第1 項第3 款分
    別定有明文。經查：
  (一)本件關於「闖紅燈」乙節之違規舉發過程，業據證人即舉發
    警員孔令文於本院訊問中到庭具結證稱：伊於96年4 月14日
    下午2 時至4 時，在桃園縣大溪鎮○○路○ 段與埔頂路交叉
    口「人客汽車旅館」前執行路暢勤務，主要取締交通違規，
    未設攔檢點，由伊1 人在該處取締違規，伊站在「人客汽車
    旅館」前之埔頂路上，該處為埔頂路與員林路交叉口，伊於
    當天下午3 時5 分許，看見1 輛廂型車從員林路1 段要左轉
    埔頂路，因員林路方向為紅燈，埔頂路方向為綠燈，該車即
    紅燈左轉，伊在那輛車從員林路轉入埔頂路時，吹哨子要制
    止那輛車停車，結果那輛車未停車，就靠內側加速行駛離開
    ，因該車車速太快，來不及拍照，伊有看到該車之車牌號碼
    、車身是灰色廂型車、車後有福斯車廠之「Ｗ」標誌等資料
    ，便以無線電請值班人員查詢該查號之車籍資料，勤務指揮
    中心人員聽到伊詢問該車號之資料就回報是慶眾汽車公司生
    產的車輛，是福斯的，等伊回派出所後，再以警用電腦輸入
    該車車號，因而查出該車所有人是思瑀國際股份有限公司，
    並對異議人逕行舉發該車涉有紅燈左轉之違規行為等語明確
    ，顯見異議人所有之車號3P-0766 號自小客貨車之駕駛人斯
    時確有上開員林路與埔頂路交岔口處紅燈左轉之違規行為無
    疑。
  (二)上開車輛之駕駛人甲○○雖到庭具結陳稱：伊於96年4 月14
    日中午1 時到思瑀國際股份有限公司上完貨後，駕駛車號3P
    -0766 號自小客貨車去桃園縣龍潭鄉送貨，去程並未經過員
    林路、埔頂路，回程有去大溪訪友，但確實未經過員林路左
    轉埔頂路等語在卷。觀諸證人甲○○所陳96年4 月14日下午
    前往龍潭鄉○○○○○路線，確實不會經過本件違規地點即
    桃園縣大溪鎮○○路與埔頂路交岔口處，固堪認定。然，依
    證人甲○○於本院訊問中所稱：伊於96年4 月14日下午1 、
    2 時在桃園縣龍潭鄉送貨完畢後，回程由龍潭交流道駛上高
    速公路北上車道，再由大溪交流道下去後，左轉仁和八街行
    駛仁和五街、仁和六街那邊找朋友，但當天朋友不在，之後
    伊駕車從仁和七街駛出後有轉入不知什麼路名之路上，左轉
    復右轉後，又往介壽路方向上大溪交流道，不知伊在行駛介
    壽路後到大溪交流道上高速公路前是否有行駛三號省道，但
    伊當天確實未經過員林路1 段左轉埔頂路等語可知，證人甲
    ○○於96年4 月14日下午2 、3 時許，確有駕駛上開車輛前
    往桃園縣大溪鎮○○○街訪友之事實，而其又稱因訪友未遇
    後，其從仁和七街駛出後有轉入不知什麼路名之道路上，左
    轉復右轉後又往介壽路方向上大溪交流道，不知伊在行駛介
    壽路後到大溪交流道上高速公路前是否有行駛三號省道等語
    ，顯見證人甲○○對於其當天在大溪鎮○○○街駛出後究竟
    沿何一道路行駛及其左轉或右轉行駛之道路為何路名等情，
    實無從確知，何以其竟可確定當天並未行經員林路1 段左轉
    埔頂路之行為，是以，證人甲○○所陳：未經過上開舉發地
    點云云，即有顯不合理之處，本院就此部分即難逕採為對異
    議人有利之認定。
  (三)承上所述，證人孔令文既有親見異議人所有之車號3P-0766
    號自小客貨車之駕駛人，於96年4 月14日下午3 時5 分，行
    駛大溪鎮○○路○ 段左轉埔頂路時闖紅燈之事實存在，而證
    人甲○○復無從確知其於當日下午2 、3 時許在大溪鎮內駕
    車行駛之道路、路線究竟如何。從而，證人孔令文就此部分
    所為證述，即非不可採信，縱無其他舉發照片或錄影資料等
    證據為佐，亦無從逕認其就此部分之舉發不實。至異議人就
    此部分所辯，即乏依據，尚無可採。
四、惟按，犯罪事實應依證據認定之，無證據不得認定犯罪事實
    。刑事訴訟法第154 條第2 項定有明文，此項規定於法院受
    理有關交通事件，準用之，道路交通管理處罰條例第89條亦
    定有明文。又按「汽車駕駛人，駕駛汽車有違反本條例之行
    為，經交通勤務警察或依法令執行交通稽查任務人員制止時
    ，不聽制止或拒絕停車接受稽查而逃逸」之違規行為，依道
    路交通管理處罰條例第60條第1 項規定，除依該條處罰外，
    固應另科處3 千元以上6 千元以下之罰鍰，然受處分人究否
    有該項違規行為存在，仍應依憑證據認定之，合先敘明。經
    查：
  (一)證人甲○○於上揭時地固有駕駛車號3P-0766 號自小客貨車
    在員林路1 段左轉埔頂路闖紅燈之行為，業經本院認定如前
    。惟依經驗法則及論理法則推知，上開道路交通管理處罰條
    例第60條第1 項所謂「經交通勤務警察或依法令執行交通稽
    查任務人員制止時，不聽制止」或「經交通勤務警察或依法
    令執行交通稽查任務人員制止時，拒絕停車接受稽查而逃逸
    」等行為態樣，應係處罰該違規車輛駕駛人在已察知交通勤
    務警察或依法令執行交通稽查任務人員，對其實施制止行為
    時，仍「不聽制止」或「拒絕停車接受稽查而逃逸」者，始
    足構成該項違規，倘駕駛人不知勤務人員對其實施制止情事
    ，僅係依循原定行駛之路線前進，若欲強令該駕駛人擔負此
    項違規罪責，實屬過苛，亦非立法原意所欲規範之情。
  (二)基此，證人孔令文雖於本院訊問中雖另稱：伊當天有穿黃色
    反光背心制服，當伊看到車號3P-7066 號自小客貨車從員林
    路轉入埔頂路闖紅燈時，伊吹哨子要制止那輛車停車，結果
    那輛車沒有停，就靠內側加速行駛離開，因伊已經站出路口
    ，有吹哨子叫該車停車，當時路口只有那輛車，該車駕駛人
    一定知道警方對其制止，伊當天是駕駛警用機車，見該車車
    速太快，來不及拍照，也未去追該車，之後回到派出所，伊
    才依據車號查出車主資料後，逕行舉發該車另有不服稽查取
    締之違規行為等語在卷。惟觀諸證人孔令文當天係站在大溪
    鎮○○路○ 段與埔頂路交岔路口旁之「人客汽車旅館」前之
    埔頂路上，而其在看見甲○○所駕駛之車號3P-0766 號自小
    客貨車在交岔路口紅燈左轉時，僅係站出路口吹哨要該駕駛
    人停車，並未接續實施其他駕車鳴笛追趕、廣播車號要求停
    車、使用紅色警示棒示意等客觀行為，以促使甲○○注意警
    方業已對其實施攔檢制止行為，致駕駛該車之甲○○並無機
    會明確察知警方業已對其攔檢、制止，進而採取即刻停車受
    檢之行為，可見一斑，加以證人孔令文所為「站出路口吹哨
    」之制止行為，歷時甚短，適正駕車行進之甲○○能否注意
    到此一制止行為，亦非無疑，是以，本院誠可推知甲○○在
    上揭時地駕車闖紅燈後，恐係未察覺證人孔令文斯時有從「
    人客汽車旅館」前站出吹哨要其停車之制止行為，其始逕自
    駕車前行所致，故證人甲○○所陳：當天並未遇到警方對伊
    攔檢之情形等語，應非子虛，尚值採信。從而，異議人於上
    揭時地是否有「違反處罰條例之行為，不聽勤務人員制止」
    之違規情節，尚難令本院形成確切有違規之心證。
五、綜上所述，本院調查結論如下：
  (一)原處分機關所為桃監裁罰字第52-DB0000000號裁定書，認定
    異議人有前述闖紅燈之違規情事，而依道路交通管理處罰條
    例第53條第1 項規定，裁處異議人罰鍰2,700 元，固非無據
    ，然原處分機關漏未就異議人之違規行為，併依同條例第63
    條第1 項第3 款規定予以記違規點數3 點，尚有未洽，本件
    異議人就此闖紅燈之違規行為提出異議，雖無理由，惟原處
    分就此部分既有不當，自應由本院將該部分之原處分撤銷，
    並依道路交通管理處罰條例第53條第1 項、第63條第1 項第
    3 款規定，及違反道路交通管理事件統一裁罰基準表之規定
    ，就異議人所為上開違規行為，諭知罰鍰2,700 元，並記違
    規點數3 點如主文第2 項所示，以資適法。
  (二)原處分機關所為桃監裁罰字第52-DB0000000號裁定書，認定
    異議人有違反道路交通管理處罰條例之行為，不聽勤務人員
    制止乙節，尚屬無從證明，異議人就此部分主張不應處罰，
    非屬無據，原處分機關未予詳查，遽予裁罰，容有未洽。是
    本件異議就原處分機關所為桃監裁罰字第52-DB0000000號裁
    定書之部分，為有理由，應由本院就此部分撤銷原處分，另
    為異議人不罰之諭知如主文第3 項所示。
六、依道路交通管理處罰條例第87條第2 項、道路交通案件處理
    辦法第19條、第20條，裁定如主文。
中　　華　　民　　國　　96　　年　　10　　月　　31　　日
                    交通法庭  法　官　胡芷瑜
以上正本證明與原本無異。
如不服本裁定，應於裁定送達後5 日內向本院提出抗告狀。
　　　　　　　　　　　　　　　書記官　張懿昀
中　　華　　民　　國　　96　　年　　10　　月　　31　　日
